【裁判字號】    98,台上,934
【裁判日期】    980527
【裁判案由】    分配表異議之訴
【裁判全文】
最高法院民事判決              九十八年度台上字第九三四號
上  訴  人  隆磐科技股份有限公司
法定代理人  甲○○
訴訟代理人  楊申田律師
被 上訴 人  祥誠股份有限公司
法定代理人  乙  ○
訴訟代理人  李文欽律師
上列當事人間分配表異議之訴事件，上訴人對於中華民國九十七
年十二月十六日台灣高等法院第二審判決（九十七年度上字第四
八二號），提起上訴，本院判決如下：
    主  文
原判決廢棄，發回台灣高等法院。
    理  由
本件上訴人主張：伊於民國九十四年間簽發面額新台幣（下同）
七百五十萬元不等合計八千三百七十萬元之本票十二紙（下稱系
爭本票），以為向訴外人祥宬有限公司（下稱祥宬公司）借款之
用，伊已清償該借款，而被上訴人惡意且無對價或以不相當之對
價取得該本票，依票據法第十三條但書及第十四條第二項之規定
，不得請求伊給付票款。詎被上訴人竟持系爭本票，於台灣士林
地方法院九十五年度執助字第五三一號清償票款強制執行事件（
下稱系爭執行事件）受分配票款本息等計一百九十萬三千二百十
八元，自應剔除等情，依強制執行法第四十一條第一項規定，提
起分配表異議之訴，求為命將系爭執行事件於九十五年七月二十
六日所製作之分配表，被上訴人上開受分配金額剔除，不得列入
分配之判決。
被上訴人則以：伊自九十三年三月九日起提供超過九千萬元資金
予祥宬公司，嗣伊受讓系爭本票，自得請求上訴人給付票款本息
，原分配表並無不當等語，資為抗辯。
原審維持第一審所為上訴人敗訴之判決，駁回其上訴，無非以：
上訴人主張伊向祥宬公司借款並簽發交付發票日九十四年七月二
十二日至同年十二月二十三日均未載到期日之系爭本票，被上訴
人持以聲請裁定准許強制執行據為執行名義，嗣聲請執行併入系
爭執行事件實施，經作成分配表定期分配，其受分配票款本息等
計一百九十萬三千二百十八元，上訴人對於表列債權額及分配金
額聲明異議，旋即提起本件訴訟，為兩造所不爭。被上訴人執有
系爭本票，該本票由上訴人簽發交付祥宬公司，再由祥宬公司轉
讓予被上訴人，兩造自非直接前後手，除有證據證明被上訴人收
受系爭本票係惡意外，上訴人不得以其與祥宬公司間就該本票原
因關係之借款已清償為由，對抗被上訴人請求之票款。上訴人謂
被上訴人公司「祥誠」與祥宬公司「祥宬」之名稱發音相同、法
定代理人均為乙○，及被上訴人提出祥宬公司之存摺，此有公司
登記資料等為憑，惟被上訴人與祥宬公司分屬二不同法人，其公
司名稱與法定代理人是否相同，及被上訴人如何取得祥宬公司存
摺，均與被上訴人取得系爭本票時是否明知上訴人已清償借款之
事實無涉，自不足以證明被上訴人取得系爭本票係出於惡意。上
訴人雖謂被上訴人公司資本額為三千萬元、其營業項目與祥宬公
司登記者不同，提出公司登記資料為證，但被上訴人公司資本額
、營業項目等項，核與所稱被上訴人無對價取得系爭本票無關，
自亦不足以證明被上訴人係無對價取得該本票。被上訴人所提出
祥宬公司原中興商業銀行忠孝分行帳號00000000000
0號之存摺並未記載匯入存戶名稱，聯邦商業銀行敦化分行九十
七年九月三日（九七）聯敦化字第○○四四號函覆內容亦無被上
訴人匯款資料；被上訴人提出收款人祥宬公司之匯款單匯款人係
訴外人峻嶺電腦有限公司，固均不足以證明被上訴人確實提供八
千餘萬元資金予祥宬公司。然上訴人未能舉證證明被上訴人係無
對價取得系爭本票，其主張被上訴人不得享有優於祥宬公司之權
利，即屬無據。被上訴人就其與祥宬公司間之資金往來，原毋庸
再為舉證，即令被上訴人不能舉證，或所舉證據尚有疵累，上訴
人此部分主張仍屬無據。是上訴人主張被上訴人惡意及無對價取
得系爭本票而不得請求給付系爭本票票款本息既不足採，被上訴
人依票載文義即得請求給付該票款本息，則上訴人與祥宬公司間
借款之債縱因清償而消滅，上訴人亦不得執以對抗被上訴人。從
而上訴人請求系爭執行事件（原判決誤載為八九年度執字第一五
六八八號）分配予被上訴人之分配款一百九十萬三千二百十八元
應予剔除，不應准許等詞，為其判斷之基礎。
按執票人取得票據倘係出於惡意，依票據法第十三條但書規定，
票據債務人即得以自己與發票人或執票人之前手間所存人的抗辯
事由對抗執票人。又票據法第十四條第二項所謂不得享有優於其
前手之權利，係指前手之權利如有瑕疵，該取得人即應繼受其瑕
疵，人的抗辯並不中斷；如前手無權利時，取得人即不能取得權
利而言。本件系爭本票係由上訴人簽發交付祥宬公司，再由祥宬
公司轉讓予被上訴人，被上訴人所提出祥宬公司原中興商業銀行
忠孝分行之存摺、匯款人峻嶺電腦有限公司之匯款單，均不足以
證明被上訴人確實提供八千餘萬元資金予祥宬公司，為原審確定
之事實；卷附祥宬公司上開存摺影本所載末筆九十三年七月八日
匯入款，並無匯入存戶名稱（見一審卷一五三頁），該日亦遠在
系爭本票發票日之前。參以上訴人指稱：伊與被上訴人之前手祥
宬公司間借款債務已因清償而消滅，有調查筆錄及匯款申請書為
證，然祥宬公司非但未返還先前為借款所開立之系爭本票，甚而
將該本票轉讓，被上訴人收受該本票時實為惡意，請依民事訴訟
法第三百四十二條規定命被上訴人提出存摺，以調查其取得該本
票究有無支付相當對價；請調閱祥宬公司上開存摺明細即知有無
債務關係；根據銀行往來紀錄完全看不出被上訴人與祥宬公司間
有何金錢往來或借貸，伊於原審甫行準備程序時即聲請調閱祥宬
公司上開存摺明細，被上訴人雖表示另行陳報可否提出該存摺資
料，惟其迄仍未據提出，益證被上訴人取得系爭本票並未支付相
當對價等情（見原審卷一二至一四頁、三五頁背面、五二、七九
頁），自攸關被上訴人取得系爭本票是否出於惡意，有無對價或
以不相當之對價而受讓該本票，及上訴人得否以此對抗被上訴人
。原審未遑詳查究明，並說明其取捨意見，遽以上開情詞為不利
上訴人之論斷，尚嫌速斷。上訴論旨，指摘原判決不當，求予廢
棄，非無理由。
據上論結，本件上訴為有理由。依民事訴訟法第四百七十七條第
一項、第四百七十八條第二項，判決如主文。
中    華    民    國  九十八  年    五    月  二十七  日
                      最高法院民事第七庭
                          審判長法官  劉  福  來
                                法官  陳  國  禎
                                法官  陳  重  瑜
                                法官  吳  麗  女
                                法官  簡  清  忠
      本件正本證明與原本無異
                                      書  記  官
中    華    民    國  九十八  年    六    月   十五   日
                                                      Ｑ


司法院資訊處製作；財團法人民間司法改革基金會備份。
